【裁判字號】    98,上訴,1732
【裁判日期】    981207
【裁判案由】    偽證
【裁判全文】
臺灣高等法院高雄分院刑事判決        98年度上訴字第1732號
上  訴  人
即  被  告  甲○○
上列上訴人因偽證案件，不服臺灣高雄地方法院98年度訴緝字第
12號中華民國98年4 月28日第一審判決（起訴案號：臺灣高雄地
方法院檢察署96年度偵字第26914 號），提起上訴，本院判決如
下：
     主  文
上訴駁回。
     理  由
一、按「不服地方法院之第一審判決而上訴者，應向管轄第二審
    之高等法院為之。上訴書狀應敘述具體理由。上訴書狀未敘
    述上訴理由者，應於上訴期間屆滿後20日內補提理由書於原
    審法院。逾期未補提者，原審法院應定期間先命補正」、「
    第二審法院認為上訴書狀未敘述理由或上訴有第362 條前段
    之情形，應以判決駁回之。但其情形可以補正而未經原審法
    院命其補正者，審判長應定期間先命補正」，民國96年7 月
    4 日修正公布、同月6 日施行之刑事訴訟法第361 條、第36
    7 條分別定有明文。職是，不服地方法院之第一審判決而上
    訴者，其上訴書狀應敘述具體理由，至於上訴理由是否具體
    ，係屬第二審法院審查範圍，則不在命補正之列，此參照上
    開條文之修正理由自明。
二、再所稱具體理由，係指須就不服之判決為具體之指摘而言，
    如僅泛稱原判決認事用法不當或採證違法、判決不公等，均
    非具體理由（法院辦理刑事訴訟案件應行注意事項第162 點
    參照）。復按「所謂具體理由，必係依據卷內既有訴訟資料
    或提出新事證，指摘或表明第一審判決有何採證認事、用法
    或量刑等足以影響判決本旨之不當或違法，而構成應予撤銷
    之具體事由，始克當之（例如：依憑證據法則具體指出所採
    證據何以不具證據能力，或依憑卷證資料，明確指出所為證
    據證明力之判斷如何違背經驗、論理法則）；倘僅泛言原判
    決認定事實錯誤、違背法令、量刑失之過重或輕縱，而未依
    上揭意旨指出具體事由，或形式上雖已指出具體事由，然該
    事由縱使屬實，亦不足以認為原判決有何不當或違法者（例
    如：對不具有調查必要性之證據，法院未依聲請調查亦未說
    明理由，或援用證據不當，但除去該證據仍應為同一事實之
    認定），皆難謂係具體理由，俾與第二審上訴制度旨在請求
    第二審法院撤銷、變更第一審不當或違法之判決，以實現個
    案救濟之立法目的相契合，並節制濫行上訴」（最高法院97
    年度臺上字第892 號判決意旨參照）。是如上訴理由書狀並
    未依據卷內訴訟資料，具體指摘原判決認事用法有何違法或
    不當之情形，即屬上訴未敘述具體理由。又上訴書狀未敘述
    具體理由者，其上訴即屬於刑事訴訟法第362 條前段所定「
    上訴不合法律上之程式」之情形，第二審法院自應依同法第
    367 條之規定，以判決駁回之。
三、上訴人即被告（下稱被告）甲○○不服原審判決提起上訴，
    其上訴書所載理由略謂：其原以證人身分到庭應訊，所言並
    無前後不一，係檢察官認為其詞不達意，期待在上訴期限內
    ，能就此案所言交代更具體之原因及理由，使檢察官能明瞭
    所詢內容不清楚之處等語。經查：
  (一)本件原判決就檢察官起訴被告明知案外人何安財於95年5 月
    間某日晚間，在高雄縣鳳山市○○路之「金銀島汽車旅館」
    內，轉讓重量不詳之第二級毒品甲基安非他命予伊施用之事
    實，且於96年5 月2 日14時28分許，經臺灣高雄地方法院檢
    察署偵辦該案（案號為96年度偵字第5257號）之檢察官訊問
    時，亦明確結證陳述此情，乃該案經起訴後，被告於96年7
    月23日10時10分許，在原審法院審理該案件時（案號為96年
    度訴字第2273號），竟基於偽證之犯意，具結後證述：不知
    其前開於「金銀島汽車旅館」施用之安非他命毒品係何人所
    有等語，而就何安財涉嫌轉讓第二級毒品有重要關係之事項
    ，供前具結而為虛偽之陳述，足以影響該刑事案件審判之正
    確性之犯行，以被告罪證明確，爰依刑法第168 條之規定，
    並審酌被告素行未佳，為迴護何安財轉讓第二級毒品甲基安
    非他命之罪責，竟於原審法院就上開何安財轉讓毒品刑事案
    件審判時，供前具結而為不實證述，有妨害國家司法權正確
    行使之虞，並造成訴訟資源之浪費，所為實有不該，且其犯
    後否認犯行，態度不佳，惟考量何安財轉讓案件判決尚未確
    定，並未發生誤判之結果，所生損害已有減輕，暨其犯罪之
    動機、目的、手段等一切情狀，量處被告有期徒刑6 月，業
    已詳敘其認定之依據及所憑之理由，並已就刑法第57條揭示
    之各種量刑條件妥為斟酌，核其認事、用法並無違誤，量刑
    亦稱允當。
  (二)被告雖執前揭情詞為上訴理由，然核其所述，僅在於主張其
    於96年5 月2 日14時28分許，經臺灣高雄地方法院檢察署檢
    察官訊問所為陳述，與其於96年7 月23日10時10分許，在原
    審法院審理該院96年度訴字第2273號何安財涉犯毒品危害防
    制條例一案時之陳述，二者並無不同之處，而係檢察官誤解
    其所言。惟被告前開2 次所為證述內容，確有如上所述之歧
    異，且應以其於偵查中所為陳述，方為真實，業經原審認定
    明確，則檢察官就之並無認知錯誤之可言至為灼然。況被告
    亦未具體指出檢察官之認知有何錯誤之處，是被告此部分之
    主張，自難遽採。
四、綜上，被告不服原判決提起上訴，惟僅空言檢察官誤解其結
    證內容，而未依據卷內訴訟資料，具體指摘原判決認事用法
    有何違法或不當之情形，顯屬上訴未敘述具體理由。核之上
    揭說明，應認其上訴違背法律上之程式，而應予以駁回。爰
    依刑事訴訟法第367 條前段、第372 條，不經言詞辯論，逕
    為判決如主文。
中    華    民    國    98    年    12    月    7     日
                  刑事第一庭    審判長法  官 翁慶珍
                                      法  官 黃仁松
                                      法  官 徐美麗
以上正本證明與原本無異。
如不服本判決應於收受本判決後10日內向本院提出上訴書狀，其
未敘述上訴理由者，並得於提起上訴後10日內向本院補提理由書
狀（均須按他造當事人之人數附繕本）「切勿逕送上級法院」。
中    華    民    國    98    年    12    月    7     日
                                      書記官 賴梅琴


司法院資訊處製作；財團法人民間司法改革基金會備份。
